臺灣雲林地方法院民事判決　　　　　　　 94年度訴字第526號
原　　　告　甲○○
訴訟代理人　楊錫楨律師
被　　　告　乙○○
訴訟代理人　張蓁騏律師
上列當事人間請求損害賠償事件，本院於民國96年2 月14日言詞
辯論終結，判決如下：
    主    文
被告應給付原告新台幣玖拾萬柒仟肆佰肆拾陸元，及自民國九十
四年十月七日起至清償日止按年息百分之五計算之利息。
原告其餘之訴駁回。
訴訟費用（減縮部分除外）由被告負擔新台幣壹萬零玖佰壹拾元
，餘新台幣貳萬壹仟捌佰貳拾元由原告負擔。
本判決原告勝訴部分，於原告以新台幣拾萬貳仟元為被告供擔
保後，得假執行。但被告若以新台幣玖拾萬柒仟肆佰肆拾陸元為
原告預供擔保後，得免為假執行。
原告其餘假執行之聲請駁回。
    事實及理由
一、程序方面：
    按訴狀送達後，原告不得將原訴變更或追加他訴。但擴張或
    減縮應受判決事項之聲明者，不在此限。民事訴訟法第255
    條第1 項第3 款定有明文。查原告原起訴之聲明為「被告應
    給付原告新台幣（下同）3,037,417 元，及自起訴狀繕本送
    達翌日起至清償日止按年息百分之五計算之利息。」嗣經變
    更，最後之聲明為「被告應給付原告2,691,282 元，及自起
    訴狀繕本送達翌日起至清償日止，按年息百分之五計算之利
    息。」原告此項訴之聲明之變更，核屬應受判決事項聲明之
    減縮，揆諸上開規定，於法自無不合。
二、原告主張：被告於民國94年2 月12日上午11時40分許，騎乘
    車牌號碼NTW-582 號重機車，在雲林縣莿桐鄉六合村新興某
    南北向村里道路與某東西向村里道路之無號誌三岔路口內（
    即新興六合37號電線桿前）起步，欲沿該南北向村里道路由
    北往南方向行駛，適原告騎乘車牌號碼QR8-717 號輕機車，
    沿上開南北向村里道路由北往南自被告後方行駛而來，欲穿
    越該三岔路口直行，詎被告疏未注意於行車起步前應顯示方
    向燈，並讓行進中之車輛優先通行，即貿然駛出，致從被告
    後方駛至，亦疏未注意減速慢行，仍以時速50公里以上速度
    行駛之原告，其輕機車前側與被告重機車之左後側發生擦撞
    ，造成原告人車倒地，當場陷入昏迷，受有左臉擦傷6 ×10
    公分、左肩瘀傷5 ×5 公分、左足部擦傷3 ×2 公分、左肋
    骨骨折2 處及脾臟撕裂傷等傷害，原告經送醫急救後，由醫
    院施以脾臟切除手術。原告因被告上開侵權行為，受有下列
    損害：(一)醫療費用部分：不包括健保給付，支出34,360元。
    (二)看護費用部分：原告因上開傷害，於94年2 月12日至台灣
    大學醫學院附設醫院雲林分院（以下簡稱：台大雲林分院）
    急診住院治療，至同月25日出院，計住院14日；另於出院後
    ，於94年2 月26日至同年3 月20日之間計23日，合計為37日
    ，均因無法自理生活，需人照料，乃由原告之父、母即徐樑
    來、林岱蓉輪番請假或休假照料，依每日2,000 元計算，計
    損害74,000元。(三)減少勞動能力損害部分：原告係71年10月
    2 日生，在94年2 月12日本件車禍發生之際，為大學在學學
    生，嗣並於同年6 月間畢業，之後並先後至萬奇國際有限公
    司、荳荳無尾熊文理電腦短期補習班從事行政秘書工作，每
    月薪資均為25,000元。原告因本件車禍受傷致脾臟切除，依
    勞工保險條例第53條附表即「勞工保險殘廢給付標準表」及
    「各殘廢等級喪失或減少勞動能力比率表」所示，原告之殘
    廢等級為9 級，所受減少勞動能力之比率為百分之五三點八
    三，則自原告年滿23歲起算至60歲退休，尚有37年之勞動年
    數，依原告現每月所得25,000元計算，一次請求依霍夫曼式
    計算法扣除中間利息，原告所受減少勞動能力之損害為3,33
    0,807 元。(四)精神慰撫金部分：原告正值青春年華，遭脾臟
    切除，將減低日後對病菌之抵抗力，身體及精神上所受傷害
    重大，受有精神上之損害900,000 元。(五)總計原告所受損害
    為4,339,167 元（即34,360元＋74,000元＋3,33 0,807元＋
    900,000 元），而扣除原告對本件車禍事故具有百分之三十
    之與有過失，及已受領強制汽車責任保險之保險金346,130
    元後，被告應賠償原告之金額為2,691,282 元。至於被告之
    抵銷抗辯部分，因被告所受傷勢輕微，且事故當時並非稻穀
    收割季節，又被告所提之工資損失證明均未載明日期，顯非
    真實，是被告之抵銷抗辯為無理由。爰提出診斷證明書、醫
    療費用收據、學士學位證書、財產資料、在職證明、請假證
    明、薪資所得及財產資料、存摺明細等件，並聲請調取本院
    94年度交易字第114 號被告過失傷害刑事全案卷宗，送請台
    灣省嘉雲區車輛行車事故鑑定委員會（以下簡稱：嘉雲區車
    輛事故鑑定委員會）鑑定本件車禍之責任歸屬為證，依侵權
    行為之法律關係，請求命被告為本件給付等語。
    並聲明：(一)被告應給付原告2,691,282 元，及自起訴狀繕本
    送達翌日起至清償日止，按年息百分之五計算之利息。(二)訴
    訟費用由被告負擔。(三)原告願供擔保，請准予宣告假執行。
三、被告對於原告支出之醫療費用數額、原告於住院期間需他人
    看護、看護費用以每日2,000 元計算，及原告每月薪資所得
    為25,000元等節，並不爭執。惟以：本件車禍發生前，被告
    並未在上開路段之路口內與他人聊天，且事故當時被告已駕
    車於行進當中，係原告自後追撞被告，可見被告對本件車禍
    之發生應無過失，是嘉雲區車輛事故鑑定委員會及台灣省車
    輛行車事故覆議鑑定委員會（以下簡稱：台灣省車輛事故覆
    議鑑定委員會）認被告對本件車禍之發生具有過失，實屬錯
    誤。又即使認被告具有過失，但原告之勞動能力，依行政院
    國軍退除役官兵輔導委員會台中榮民總醫院（以下簡稱：台
    中榮民總醫院）及台大雲林分院函覆鈞院之意見，均未表示
    原告之勞動能力有何受損，且原告之薪資亦無減少，則原告
    主張受有勞動能力減少之損害，自屬無據；又原告之父母雖
    於原告住院期間及出院以後看護原告，但並未影響其等薪資
    之收入，且原告亦無支出任何看護費用，另原告於出院後，
    應無不能自理生活情事，已無看護之必要，可見原告並未受
    有看護費用之損害；再慰撫金之多寡，應斟酌兩造之身分、
    地位、資力與加害程度及其他各種情形核定相當之數額，原
    告雖因本件車禍致脾臟切除，但從台大雲林分院函覆之意見
    謂：「免疫功能下降情況並不常出現」等語，可見原告於脾
    臟切除後，對其日常生活及身體健康並無重大影響，是原告
    請求90萬元之慰撫金，實屬過高。此外，原告對本件事故之
    發生亦與有過失，並已受領汽車強制險保險金，就此等部分
    ，應予減輕並加以扣除。再者，被告因本件車禍，亦受有左
    側肋骨骨折之傷害，需臥床養病，以致未能如往年一般，於
    此季節受雇收割稻穀，而受有工資損失648,000 元，茲就此
    一損害，與原告本件請求互為抵銷等語，資為抗辯。
    並聲明：(一)原告之訴駁回。(二)訴訟費用由原告負擔。(三)如受
    不利判決，願供擔保請准免為假執行。
四、兩造不爭執之事實：
  (一)對本件車禍發生之時、地，及原告受有左臉擦傷6×10公分
    、左肩瘀傷5 ×5 公分、左足部擦傷3 ×2 公分、左肋骨骨
    折2 處及脾臟撕裂傷，並導致脾臟切除等傷害。
  (二)被告因本件車禍受傷，支出醫療費用為34,360元。
  (三)對原告每月薪資所得為25,000元，及勞動年數以23年計算（
    即自原告年滿23歲起至60歲退休）。
  (四)對原告於住院期間須要他人看護，及看護費用每日以2,000
    元計算。
  (五)原告因本件車禍事故受傷，已領取汽車強制責任保險之保險
    金346,130元。
五、本件之爭點：
  (一)被告對本件車禍之發生，是否具有過失？又原告與有過失之
    比例為何？
  (二)原告之勞動能力有無減少？如有，其減少程度為何？
  (三)原告於出院後之23日期間，是否須他人看護？
  (四)原告請求之精神慰撫金數額是否適當？
  (五)被告抵銷之數額為何？
六、得心證之理由：
  (一)被告對於本件車禍事故之發生，具有過失：
    原告主張其於上開時、地，駕車與被告擦撞，致其人車倒地
    ，受有左臉擦傷6 ×10公分、左肩瘀傷5 ×5 公分、左足部
    擦傷3 ×2 公分、左肋骨骨折2 處及脾臟撕裂傷等多處傷害
    ，嗣經送醫急救，切除脾臟等事實，業據原告提出台大雲林
    分院驗傷診斷書及診斷證明書各1 紙為證（見調閱卷宗之雲
    林縣警察局斗六分局偵查卷《以下簡稱：警偵卷》第21頁、
    本院調解卷第20頁），被告對原告所受傷害情形並不爭執，
    是原告此部分主張，堪信為真實。惟被告對於原告所受傷害
    ，則辯稱伊並無過失，並以上開情詞置辯。經查：本件車禍
    現場，該三岔路之東西向村里道路係與兩造所行進方向之南
    下車道相接，又新興六合37號電線桿係位於該岔路口南邊兩
    造行進方向之路旁3.4 公尺處，再原告機車之煞車痕起點係
    自岔路口往南延伸，終止於該電線桿前約2.5 公尺處，全長
    為6.3 公尺；另兩車擦撞後，原告機車係往南左倒於對向車
    道內，而被告之機車，則左倒於路口南邊被告行向車道內6.
    4 公尺處，有卷附道路交通事故現場圖可參（見台灣雲林地
    方法院檢察署94年度偵字第2416號偵查卷《以下簡稱：偵查
    卷》第19頁）。按諸物理之慣性定律，兩造之機車行進方向
    相同，則在擦撞後，兩車應仍具往前之推力，於此情形，原
    告之機車煞車痕終點，既終止於該電線桿前約2.5 公尺處，
    另被告之機車亦僅倒於距該電線桿南邊3 公尺處，可見兩造
    機車之擦撞位置，應係在該岔路口與新興六合37號電線桿前
    之間，堪可認定。參諸被告於偵查中自承：「我和張禎禧在
    路口處聊天，說完後各自離開，張禎禧往北走，我往南走。
    」、「剛起步不久便被後方輕機車從我後方撞上」等語（見
    偵查卷第9 頁、警偵卷第8 頁），可見於被告機車剛起步不
    久，即發生本件車禍事故，亦可認定。按行車起步前應顯示
    方向燈，注意前後左右有無車輛行人，並應讓行進中之車輛
    行人優先通行。道路交通安全規則第89條第1 項第6 款定有
    明文。被告為機車駕駛人，自應注意上述道路交通安全規定
    ，且本件事故當時為日間、天候晴、視距良好、路面乾燥無
    缺陷、無障礙物，並無不能注意之情形，此有現場照片在卷
    可參（見偵查卷第14頁至第18頁）。被告應無不能注意情形
    ，卻疏未注意上述規定，貿然起步，未讓行進中之原告先行
    ，以致肇事，被告具有過失甚明。且本件車禍經送嘉雲區車
    輛事故鑑定委員會鑑定，認「乙○○（即被告）駕駛普通重
    機車，違規在路口10公尺內停車聊天後起步，未注意前後、
    左右有無來車，並讓行進中車輛先行，為肇事主因。」，又
    經送台灣省車輛事故覆議鑑定委員會鑑定結果，亦認「乙○
    ○駕駛重機車，起步未讓行進中車輛優先通行，為肇事主因
    」，有該等鑑定委員會之鑑定意見在卷可參（見本院卷第52
    頁、第103 頁）。是被告辯稱伊就車禍之發生未有過失一節
    ，無足採信。本件被告對於車禍之發生，既有過失，且被告
    之過失行為又與原告所受傷害間具有因果關係，則被告應負
    侵權行為之損害賠償責任，足堪認定。
  (二)關於原告請求之賠償數額部分：
    按因故意或過失，不法侵害他人之權利者，負損害賠償責任
    ；又汽車在使用中加損害於他人者，駕駛人應賠償因此所生
    之損害；不法侵害他人之身體或健康者，對於被害人因此增
    加生活上之需要時，應負損害賠償責任；不法侵害他人之身
    體、健康、名譽、自由、信用、隱私、貞操，或不法侵害其
    他人格法益而情節重大者，被害人雖非財產上之損害，亦得
    請求賠償相當之金額。民法第184 條第1 項前段、第191 條
    之2 前段、第193 條第1 項及同法第195 條第1 項前段分別
    定有明文。本件如上所述，被告因上開過失駕車行為，造成
    原告身體受有傷害，則原告請求被告賠償損害，於法有據。
    玆就原告請求之金額審酌如下：
  1.醫療費用部分：
    原告主張因本件車禍，自行負擔支出之醫療費用為34,360元
    一節，業據原告提出醫療費用收據8 紙為證（見本院調解卷
    第13頁至第19頁），並為被告所不爭執，原告此部分之主張
    ，自堪信為實在。
  2.看護費用部分：
  (1)原告主張其於本件車禍受傷後，於94年2 月12日至台大雲林
    分院住院治療至同月25日出院之14日，以及出院後自94年2
    月26日至同年3 月20日之23日，合計37日，因無法自理生活
    ，全賴其父母徐樑來、林岱蓉照料一節，業據其提出診斷證
    明書及徐樑來、林岱蓉之薪資、請假證明資料等件為證，被
    告對於原告於住院期間之14日有接受照料之必要，以及由原
    告父母擔任看護等情，並不爭執，是原告於住院期間有受看
    護之必要，堪以認定。至於原告於出院後之23日期間，被告
    則否認有受看護必要，並以上開情詞置辯。經查，原告因本
    件車禍，受有肋骨骨折2 處及脾臟切除等傷害，自94年2 月
    25日出院後，仍陸續於同年3 月1 日、3 月11日及3 月18日
    回台大雲林分院複診，並須專人照顧，有原告所提該醫院之
    診斷證明書在卷足憑（見本院調解卷第20頁）；又關於原告
    所受之傷勢應於何時痊癒，經本院向台大雲林分院查詢，該
    醫院函覆略謂：「甲○○所受之脾臟裂傷出血，在經手術脾
    臟切除治療之後就已經止血了，但是病人的脾臟是不會再生
    的，所以解剖學上是不可能恢復的，不過在生理功能上三個
    月後會受影響的機會是微乎其微。而肋骨骨折的部分，在受
    傷8 到12週後就會癒合。」等語，有該院95年1 月3 日台大
    雲分歷字第0940008073號函在卷可佐（見本院卷第42頁），
    可見原告在脾臟切除後之3 個月內，其生理功能仍有受影響
    之可能，且其肋骨骨折傷勢，最快亦應至94年4 月8 日始能
    痊癒（即自94年2 月12日受傷時起，加計8 週共56日之期間
    ）。按此情形，則原告主張於94年2 月26日至同年3 月20日
    之23日期間，須受他人看護一節，因當時原告之傷勢並未痊
    癒，且距手術後亦僅1 個月餘，是原告就出院後之23日期間
    ，仍有受看護之必要，亦可認定。
  (2)按親屬間之看護，縱因出於親情而未支付該費用，然其所付
    出之勞力，並非不能以金錢為評價，此種基於身分關係之恩
    惠，自不能加惠於加害人，而應比照一般看護情形，認被害
    人受有相當看護費之損害，命加害人賠償，始符民法第193
    條第1 項所定「增加生活上需要」之意旨。最高法院有89年
    度台上字第1749號判決可循。原告因本件車禍受傷之住院及
    出院期間，由其父母擔任看護一節，為被告所不爭執，惟以
    上開情詞置辯。查，原告之父母請假或休假照料原告，即使
    其等原有之薪資未有減少，然此係基於其等與雇主間之勞工
    福利關係，自不能因此而加惠於被告。再者，因該看護所費
    時間，係不分日夜，與從事於受僱之工作有一定之時間不同
    ，且其所費心力亦非不能以金錢評價，是原告在上開需要看
    護之37日期間，仍得請求被告賠償增加生活上需要之損害。
    又被告對於看護費用以每日2,000 元計算一節，並不爭執，
    則原告上開需受看護之37日，其費用共為74,000元（計算式
    ：2,000 元×14日＝74,000元）。準此，原告此部分之主張
    ，應屬實在。
  3.減少勞動能力損害部分：
  (1)原告主張其因本件車禍喪失脾臟，屬勞工保險殘廢給付標準
    表所示之第 9 級殘廢，減少勞動能力之比率為百分之五三
    點八三，固據其提出診斷證明書為證，惟被告則以上開情詞
    置辯。經查，關於脾臟切除後對人體之影響，本院去函台大
    雲林分院及台中榮民總醫院查詢，台大雲林分院函覆略謂：
    「脾臟切除之後，就生理上而言，會殘存生理障礙的機會不
    高，在國外文獻中，雖偶有因脾臟切除而導致免疫功能降低
    的報告，但是，因為人種差異，在東方人中，這種免疫功能
    下降的情況並不常出現。」等語，台中榮民總醫院則謂：「
    徐員因脾臟切除對於從事粗重工作之勞動力目前應不受影響
    ，脾臟是人體內最大的淋巴器官，除了過濾血液外，可產生
    免疫反應製造抗體清除體內細菌，脾臟切除的人較正常人因
    細菌感染併發敗血症之機會更高，因此病人若有發燒、寒顫
    的情形，須儘速就醫接受抗生素治療」等語，固有台大雲林
    分院95年4 月27日台大雲分歷字第0950002689號函（見本院
    卷第100 頁），及台中榮民總醫院95年4 月19日中榮醫企字
    第0950005326號函（見本院卷第99頁）在卷可按，惟人體器
    官經摘除後，既無法再生回復應有之功能，且如台中榮民總
    醫院上開函示意見，脾臟切除之人較正常人易因細菌感染而
    併發敗血症，準此，原告因喪失脾臟，應認足以減少其勞動
    能力，上開函件認殘存生理障礙機會不高，及從事粗重工作
    之勞動力不受影響等節，與本院認定意旨不符部分，尚不足
    採。參諸原告已於95年7 月17日至荳荳無尾熊文理電腦短期
    補習班從事工作，有該補習班之回函在卷可稽（見本院卷第
    201 頁），可見原告之身體健康狀況應尚稱穩定；再參諸勞
    工保險「各殘廢等級喪失或減少勞動能力比率表」於附註1
    揭示：「4 至15級係按體力勞動者為標準而擬定減少勞動能
    力比率；對商人、公務員、教員等智力勞動者，並不完全可
    適用。故於實際應用時，宜斟酌被害人之職業、智能…等因
    素加以適當調整」等語，則本院自得參酌「勞工保險殘廢給
    付標準表」及該比率表所例示之勞動能力減少程度，再斟酌
    原告之職業內容等因素，予以調整原告勞動能力減少之比率
    。按喪失脾臟，依「勞工保險殘廢給付標準表」第48項所示
    ，其殘廢等級為9 級，對照「比率表」所示之勞動能力減少
    比率，本應為百分之五三點八三（見本院調解卷第21、22頁
    ），但因原告之職業內容為行政工作，屬智力勞動而非體力
    勞動，故本院認原告勞動能力之減少比率以百分之二十三點
    三為適當（台灣高等法院台南分院91年度上易字第127 號判
    決可參）。是原告主張其減少勞動能力之比率為百分之五三
    點八三，為無可採。至於被告雖辯稱原告之薪資所得並未減
    少云云，惟減少勞動能力本身即為損害，至於個人之實際所
    得，僅係評價勞動能力損害程度之基準而已（參見曾隆興著
    「詳解損害賠償法」2003年1 月版第296 頁以下），是被告
    上開置辯，亦不足採。
  (2)原告係71年10月2 日生，有其提出之學士學位證書在卷可按
    （見本院卷第22頁），在本件車禍於94年2 月12日發生時，
    其年齡為22歲又4 個月，依90年台灣地區女性平均餘命表所
    示，尚有餘命57.61 年（以原告為例，即約至79.9歲），則
    原告主張其自23歲起至60歲時止，均有工作能力，此項主張
    自屬可採。再原告主張每月所得為25,000元一節，既為被告
    所不爭執，故此，自應以此為評價原告勞動能力損害之標準
    。則核算原告所受減少勞動能力之損害，一次請求，按霍夫
    曼式計算法扣除中間利息，其金額為1,487,094 元（計算式
    ：《25,000元×23.3% ×12月》×37年之霍夫曼係數21.000
    00000 ＝1,487,094.11元，元以下四捨五入，下同）。
  4.精神慰撫金部分：
  (1)按慰藉金之賠償須以人格權遭遇侵害，使精神上受有痛苦為
    必要，其核給之標準固與財產上損害之計算不同，然非不可
    斟酌雙方身分資力與加害程度，及其他各種情形核定相當之
    數額（最高法院51年台上字第223號判例參照）。
　(2)原告因本件車禍，受有左臉擦傷6×10公分、左肩瘀傷5 ×5
    公分、左足部擦傷3 ×2 公分、左肋骨骨折2 處及脾臟撕裂
    傷，並導致脾臟切除等重傷害。而脾臟切除後，即不會再生
    ，自對原告之身心造成嚴重影響，且受傷皮肉之痛，及切除
    脾臟手術所致行動之不便，均對原告心靈造成創傷。參酌原
    告為大學畢業，名下無不動產，每月收入25,000元；被告為
    國小畢業，務農，名下有不動產13筆及自用小客車1 部（參
    見本院卷第160 頁至第166 頁財產清單）等兩造之身分、地
    位、經濟能力、學歷等一切情狀，本院認原告請求被告賠償
    精神慰撫金90萬元，尚屬過高，應核減為50萬元，方屬適當
    。
  5.基上所述，原告因本件車禍所受損害，得請求者為醫療費用
    34,360元、看護費用74,000元、減少勞動能力損害1,487,09
    4 元，及精神慰撫金500,000 元，合計為2,095,454 元（計
    算式：34,360元＋74,000元＋1,487,094 元＋500,000 元＝
    2,095,454 元）。
  (三)關於原告與有過失部分：
    按損害之發生或擴大，被害人與有過失者，法院得減輕賠償
    金額，或免除之。民法第217 條第1 項定有明文。本件車禍
    固肇因於被告駕車起步，未讓行進中之原告優先通行所致，
    惟原告亦自承其於騎車行經該無號誌之三岔路口時，未減速
    慢行，仍以時速50公里以上之速度行駛等情。按行經無號誌
    之交岔路口，應減速慢行，作隨時停車之準備。道路交通安
    全規則第93條第1 項第3 款定有明文。被告為機車駕駛人，
    自應注意上述道路交通安全規定，且該事故路段，如上所述
    並不能注意情事，原告卻疏於注意，其對本件損害之發生，
    亦與有過失甚明，此亦有上開車輛事故鑑定委員會之鑑定結
    果，認「甲○○駕駛輕機車，行經無號誌岔路口，未減速反
    超速行駛，且未注意車前狀況，為肇事次因」等語在卷足參
    。本院審酌兩造肇事原因力之強弱與過失之輕重，認減輕被
    告百分之四十之賠償責任為合理（即被告之過失程度為百分
    之六十，應負百分之六十之賠償責任）。依此計算，原告得
    請求之金額為1,257,272 元（計算式：2,095,454 元×60%
    ＝1,257,272.4 元）。
  (四)關於受領強制險保險金之扣除部分：
    另按保險人依強制汽車責任保險法規定給付之保險金，視為
    加害人或被保險人損害賠償金額之一部分；加害人或被保險
    人受賠償請求時，得扣除之。強制汽車責任保險法第30條定
    有明文。原告因本件車禍已領取強制汽車責任保險之保險金
    346,130 元，有原告提出之存摺明細附卷可稽（見本院卷第
    18頁），並為兩造所不爭執。從而，原告請求被告賠償之金
    額，應扣除上開保險金，扣除後之金額為911,142 元（計算
    式：1,257,272 元－346,130 元＝911,142 元）。
  (五)關於被告抵銷後，原告得請求賠償之金額部分：
    被告以伊因本件車禍亦受有左側肋骨骨折之傷害，致未能受
    僱為他人收割稻穀，受有工資損失648,000 元，而與原告之
    本件請求為抵銷抗辯一節，固據被告提出診斷證明書及工資
    損失證明書等件為證，原告則以上開情詞予以否認。經查，
    被告因本件車禍所受之左側肋骨骨折傷害，依卷附台大雲林
    分院之診斷證明書固記載為「左側肋骨骨折」（見本院卷第
    135 頁），惟經本院向該醫院函調詳細之病歷資料，其上記
    載該醫院之診斷則為「胸壁挫傷」，並於94年2 月12日車禍
    當日至急診求治後旋即返家，並未住院治療，有該院96年1
    月12日台大雲分歷字第0960000168號函附病歷資料在卷足憑
    （見本院卷第224 頁至第229 頁），足見被告所受傷害，洵
    屬輕微，經7 日之休養，應即無礙於日常生活與工作。是在
    此7 日之內，被告喪失工作能力，應可認定。又被告在94年
    2 月12日至同月18日之7 日期間，是否適逢稻穀收割季節一
    事，經本院向雲林縣莿桐鄉農會函查，該會函覆略謂：「94
    年1 期稻作收割之起迄期間約為該年5 月底至7 月底」等語
    ，有該會95年8 月8 日雲縣莿農供字第402 號函在卷可佐（
    見本院卷第180 頁），可見被告本件受傷期間，並非屬稻作
    收割期間，準此，被告謂伊受有未能受雇收割稻穀之工資損
    失一節，即屬無據。查，被告係37年10月10日生，有被告所
    提上開診斷證明書所載之年籍資料可參（見本院卷第135 頁
    ），於本件事故發生時為56歲，尚未達勞動基準法第54條所
    定60歲之強制退休年齡，且仍從事農作，應認仍具工作能力
    。又被告於94年度無所得資料可資參酌，有財政部台灣省中
    區國稅局雲林縣分局函覆之所得資料清單附卷可稽（見本院
    卷第165 頁），惟被告為有工作能力之人，爰按基本工資即
    每月15,840元、每日528 元（行政院勞工委員會台勞動二
    字第045013號函參照），酌定為被告勞動能力喪失之標準，
    則按此核算被告所受勞動能力喪失之損害為3,696 元（計算
    式：528 元×7 日＝3,696 元）。在此範圍，被告之抵銷抗
    辯，於法有據，應予准許。逾此部分之抵銷，為無理由。故
    此，就原告所請求被告賠償之金額，自應再扣除被告抵銷之
    部分，經此抵銷，原告實際得請求被告賠償之金額為907,44
    6 元（計算式：911,142 元－3,696 元＝907,446 元）。
  (六)末按以身體被傷害而請求金錢賠償者，固不得依民法第213
    條第2 項規定請求就該金錢加給利息，惟侵權行為人支付該
    金錢遲延時，被害人非不得依民法第233 條第1 項規定請求
    法定利息。最高法院70年台上字第689 號判例可資參照。又
    給付無確定期限者，債務人於債權人得請求給付時，經其催
    告而未為給付，自受催告時起，負遲延責任。其經債權人起
    訴而送達訴狀，或依督促程序送達支付命令，或為其他相類
    之行為者，與催告有同一之效力。遲延之債務，以支付金錢
    為標的者，債權人得請求依法定利率計算之遲延利息。且應
    付利息之債務，其利率未經約定，亦無法律可據者，週年利
    率為百分之五。民法第229 條第2 項、第233 條第1 項前段
    及同法第203 條分別定有明文。本件被告經原告起訴請求，
    仍未賠償原告所受損害，則被告自原告本件起訴狀繕本送達
    時即94年10月6 日起，應負遲延責任。從而，原告請求被告
    自起訴狀繕本送達翌日即94年10月7 日起至清償日止，給付
    法定遲延利息，於法有據。
七、綜上所述，原告本於侵權行為法律關係，請求被告給付907,
    446 元，及自94年10月7 日起至清償日止，按年息百分之五
    計算之法定遲延利息部分，為有理由，應予准許。原告逾此
    金額之請求，則無理由，應予駁回。又本判決原告勝訴部分
    ，原告及被告各陳明願供擔保，請准宣告假執行及免為假執
    行，爰分別酌定相當之擔保金額併准許之。至於原告其餘假
    執行之聲請，因其訴遭駁回而失所附麗，不予准許，應併予
    駁回。
八、本件事證已臻明確，兩造其餘攻擊及防禦方法，核與判決結
    果不生影響，爰不一一論述，併予敘明。
九、查本件訴訟，原告原起訴請求被告給付3,037,417 元，並繳
    納裁判費31,096元，嗣則減縮為請求給付2,691,282 元，於
    減縮後應徵收之裁判費為27,730元，是就原告因減縮部分所
    支出之裁判費3,366 元（計算式：31,096元－27,730元＝3,
    366 元），此部分應由原告自行負擔。另原告及被告各因車
    禍事故鑑定，分別支出鑑定費用3,000 元、2,000 元，有繳
    費單據在卷可稽（見本院卷第41頁、第103 頁），是總計訴
    訟費用總額為32,730元（計算式：27,730元＋3,000 元＋2,
    000 元＝32,730元）。因本件兩造均係一部勝訴、一部敗訴
    ，酌量兩造該勝敗比例，約為1 比2 （即原告勝訴部分907,
    446 元：原告敗訴部分《2,691,282 元－907,446 元＝1,78
    3,836 元》＝0.508 ：1 ，小數點第二位以下捨去），乃按
    此命被告應負擔之訴訟費用為10,910元（計算式：32,730元
    元×1/3 ＝10,910元），餘21,820 元（計算式：32,730元
    －10,910元＝21,820元），則由原告負擔。爰依民事訴訟法
    第87條第1 項規定併予裁判。
十、訴訟費用負擔之依據：民事訴訟法第79條。
中　　華　　民　　國　　96　　年　　3 　　月　　7 　　日
                      民事第二庭
                            審判長法  官　林秋火
                                  法　官  吳錦佳
                                  法　官　陳銘壎
以上為正本，係照原本作成。
如對本判決上訴，須於判決送達後20日內向本院提出上訴狀
中　　華　　民　　國　　96　　年　　3 　　月　　7 　　日
                                  書記官　王秀如
